臺灣高等法院臺中分院刑事判決　　　　96年度上易字第1090號
上　訴　人　臺灣彰化地方法院檢察署檢察官
被　　　告　丁○○
選任辯護人　林文成律師
被　　　告　丙○○
　　　　　　乙○○
　　　　　　戊○○
　　　　　　己○○
上列上訴人因被告等竊佔等案件，不服臺灣彰化地方法院95年度
訴字第147號，中華民國96年4月12日第一審判決（起訴案號：臺
灣彰化地方法院檢察署94年度偵字第580號），提起上訴，本院
判決如下：
    主  文
原判決撤銷。
丁○○、丙○○、乙○○、戊○○、己○○犯結夥竊盜罪，丁○○累犯，處有期徒刑壹年，減為有期徒刑陸月，如易科罰金，以
新臺幣玖佰元折算壹日。丙○○處有期徒刑壹年，減為有期徒刑
陸月，如易科罰金，以新臺幣玖佰元折算壹日。乙○○、戊○○
各處有期徒刑陸月，均減為有期徒刑參月，如易科罰金，均以新
臺幣玖佰元折算壹日；乙○○、戊○○均緩刑貳年。己○○累犯
，處有期徒刑柒月，減為有期徒刑參月又拾伍日，如易科罰金，
以新臺幣玖佰元折算壹日。
    犯罪事實
一、丁○○曾因煙毒及違反麻醉藥品管理條例等罪，經臺灣彰化
    地方法院分別判處有期徒3年3月、3月，嗣又經裁定定其應
    執行刑為有期徒刑3年4月確定，入監執行後，於89年7月1日
    假釋出獄，迄92年9月4日假釋期滿視為執行完畢；己○○則
    曾因違反臺灣省內菸酒專賣條例案件，經臺灣彰化地方法院
    判處有期徒刑5月確定，並於89年8月24日易科罰金執行完畢
    。緣丁○○曾於93年2月1日向案外人友禾營造工程有限公司
    （簡稱友禾公司）轉承攬，原由友禾公司向彰化縣田尾鄉公
    所承攬，位於彰化縣田尾鄉溪頂村，非屬水利法規定河川區
    域之清水溪排水支線即排水設施，自下游三溪橋往上游溪頂
    橋方向起算220公尺以內之疏浚維護工程。施工中因丁○○
    涉嫌在疏浚範圍外等處，超出挖掘深度及踰越應疏浚範圍，
    竊取國有砂石，又竊佔案外人庚○○所有坐落彰化縣北斗鎮
    ○○段第500地號土地，堆置所竊取砂石遭警查獲（此部分
    業經本院以96年度上訴字第533號判決，判處丁○○竊盜部
    分有期徒刑1年，竊佔罪部分有期徒刑4月，應執行有期徒刑
    1年2月確定），而經彰化縣田尾鄉公所諭令停止施工，迄94
    年1月10日彰化縣田尾鄉公所再准予友禾公司辦理復工。詎
    丁○○與丙○○竟共同基於意圖為自己不法利益之犯意聯絡
    ，並未得到坐落彰化縣北斗鎮○○段第500地號土地地主庚○○之同意，即由丁○○於94年1月10日以每日新臺幣（下
    同）7,000元之代價，僱請丙○○負責調遣機具，於94年1月
    13日、14日，僱請司機將上開復工疏浚工程產生之廢土運往
    上開庚○○所有之土地上堆置，而以此方式竊佔上開土地（
    堆置廢土之位置如附圖編號A部分）。另丁○○、丙○○又
    與乙○○、戊○○、己○○共同基於意圖為自己不法所有之
    犯意聯絡，由丁○○囑丙○○以每日1,200元、1,500元之代
    價，分別僱用乙○○、戊○○擔任駕駛挖土機司機之工作，
    並請己○○在場指揮，於同年月15日盜取庚○○所有之上開
    土地內面積約25.37平方公尺、深度1公尺之砂石（位置如附
    圖編號B部分），石得手後，並將之出售予設於彰化縣芳苑
    鄉○○段第1560地號土地之進發砂石場不知情之負責人陳進
    川，再由陳進川於94年1月15日上午8時起，派遣不知情之司
    機蔡餘、王又慶（另案不起訴處分）駕駛車輛前來上開土地
    處，將竊得之砂石載運至進發砂石場內堆置。嗣經警於94年
    1月15日下午3時40分跟監循線到場，始查獲上情。
二、案經彰化縣警察局北斗分局報請臺灣彰化地方法院檢察署檢
    察官偵查起訴。
    理  由
一、程序部分：按被告以外之人於審判外之陳述，雖不符前4條
    之規定，而經當事人於審判程序同意作為證據，法院審酌該
    言詞陳述或書面陳述作成時之情況，認為適當者，亦得為證
    據。當事人、代理人或辯護人於法院調查證據時，知有第15
    9條第1項不得為證據之情形，而未於言詞辯論終結前聲明異
    議者，視為有前項之同意，刑事訴訟法第159條之5定有明文
    。立法意旨在於傳聞證據未經當事人之反對詰問予以核實，
    原則上先予排除，惟若當事人已放棄詰問或未聲明異議，基
    於證據資料愈豐富，愈有助於真實發現之理念，且強化言詞
    辯論主義，法院自可承認該傳聞證據例外擁有證據能力。經
    查本件證人庚○○、陳進川、蕭位翰、王百祥、袁財旺分別
    於檢察事務官調查中所為之陳述（見偵卷第59頁、第73頁至
    第75頁、第211頁至第213頁、第250頁），證人庚○○、蔡
    餘、王又慶、陳英歷、陳進川分別於警詢中之陳述（見警卷
    第45頁、第30頁至第43頁；同上偵查卷宗第176頁至第181頁
    ），暨被告丁○○、丙○○、乙○○、戊○○、己○○於警
    詢、偵查中供述，對其他被告有關涉案事實部分，雖均係被
    告以外之人於審判外之陳述，性質上屬傳聞證據，惟經被告
    丁○○及其選任辯護人、被告乙○○、戊○○、丙○○、己○○均同意作為證據，又本院審酌該言詞陳述作成時之情況
    ，並查無任何不法之客觀情狀，足認為得為本案之證據，依
    刑事訴訟法第159條之5之規定，有證據能力。
二、訊據被告丁○○固坦承於上揭時間將其向友禾公司承攬之疏
    浚工程，轉包予被告丙○○施作，但矢口否認有何竊盜或竊
    佔之犯行，辯稱：其向友禾公司（負責人蕭位翰）承包系爭
    疏浚工程，因前案為警查獲而停工，嗣後另行復工時，其已
    徵得上開土地地主庚○○之同意，可將疏浚砂石暫置於該土
    地上，另其復將疏浚工程轉包由丙○○承作時，有告知丙○○上情，至丙○○現場實際施作情形，其並不知情云云。訊
    之被告丙○○固坦承於上揭時間，將疏浚工程挖掘之廢土堆
    置於庚○○之上開土地，另其僱用之挖土機司機確有挖掘庚○○土地之砂土等情，然辯稱：丁○○有告知庚○○同意其
    堆置疏浚之廢土，而挖土機司機挖掘庚○○土地內之砂土，
    只是要舖在砂石車行走的地方，供砂石車載運疏浚之廢土，
    以免車輪陷入泥濘云云。訊據被告乙○○、戊○○，均坦承
    於上揭時地，受僱於丙○○駕駛挖土機挖取疏浚工程之廢土
    堆置於庚○○之土地，然均矢否認有何上開竊盜犯行，皆辯
    稱：彼等僅將疏浚工程砂土挖取堆置於上開土地上，丙○○
    並未告知其是否得將系爭土地之砂石挖走，乙○○挖掘該土
    地內之土石，是要舖在疏浚廢土上供砂石車行駛云云。訊之
    己○○亦矢否認有何竊盜犯行，並辯稱：其於案發當日係到
    場欲找工作，因丙○○在忙碌，而尚未受丙○○僱請，其僅
    在場觀看乙○○、戊○○操作挖土機挖取砂石載運至車上，
    並未指揮乙○○、戊○○，即為警方查獲云云。惟查：
  (一)、本件坐落彰化縣北斗鎮○○段第500號土地之所有權人庚○○於警詢、偵訊中已明確證述：其並未將系爭土地出租
      他人，系爭土地曾於93年2月間，丁○○另案竊佔系爭土
      地案件（本院96年度上訴字第553號）被查獲後，由檢察
      官通知丁○○將系爭土地回復原狀交還，但並未完全整平
      （見同上警卷第45頁、偵卷第59頁）等語。參以庚○○於
      本件為警查獲後，隨即於94年1月25日具狀向檢察官陳情
      略稱：「一、本人坐落北斗鎮○○段500地號之土地遭丁○○等人傾倒砂土乙案，本人已於93年10月13日陳情貴署
      作主，請丁○○等人速將砂土廢物清理。承蒙貴署發揮公
      平正義之精神，該集團業已於貴署通知期限內將土石移至
      合法之堆置場堆置，貴署之助，本人不勝感激，特此致謝
      。二、本人原想該集團既已處理完畢，應可春耕耕作，惟
      94年2月15日下午4時30分又接獲彰化縣北斗警察分局刑事
      組警員來電告知，本人土地又遭丁○○等人運進河川疏浚
      廢土，並疑似擅將該土地原有之砂土開挖運出販賣，經本
      人至該土地察看，發現該土地再度滿目瘡痍，無法耕作，
      確已嚴重影響本人權益，當日本人亦至北斗分局作好筆錄
      。三、本人一方面不僅擔心對方是否又會假借採挖土器具
      遭扣押處理為由延宕清理還地時間，以致春耕耕作遙遙無
      期，一方面又擔心本人日前因心臟開刀，現正靜養中之高
      齡老母知道此訊息，如何是好？為祈她老人家能安心靜養
      ，今本人唯有再次冒犯，斗膽提筆書寫陳情書傾吐，懇請
      貴作主查明實情，並讓本人該筆土地上之傾倒廢土儘速外
      運恢復舊觀，以利耕作，不勝感激」等語（見臺灣彰化地
      方法院檢察署93年度偵字第1900號卷(二)第126頁，影本附
      本案卷），足證庚○○確未曾同意將上開土地提供予被告
      等堆置疏浚之廢土。至庚○○於原審審理具結改證稱：前
      因丁○○另案竊盜、竊佔系爭土地等案件偵查終結後，檢
      察官通知丁○○應將系爭土地回復原狀，其亦有到場，其
      於93年10月間某日同意證人丁○○在回復土地原狀前，如
      疏浚工程有再動工，可將疏浚工程之含水砂石暫置於系爭
      土地上，因系爭土地連同本案曾有2次遭人竊取土石，前
      案於93年2月間為丁○○竊佔該次，其並未同意丁○○暫
      時堆置疏浚工程砂石，本案因丁○○於前案停工後，向其
      表示因系爭工程即將完工，如有復工，請求其讓丁○○將
      疏浚工程之砂石暫放於系爭土地上，其有同意丁○○之上
      揭請求，其於本案偵訊時證述，並未同意提供系爭土地供
      丁○○暫放疏浚砂石等語，應係其因將丁○○前案與本案
      行為搞混所致云云。但查被告丁○○前犯竊盜及竊佔上開
      土地案件，係於94年3月31日偵查終結，將丁○○提起公
      訴；而庚○○則於該案偵結前之93年10月13日即首度具狀
      陳情，請求命丁○○將上開土地上之廢土清除恢復舊觀，
      臺灣彰化地方法院檢察署隨後於93年11月9日發函彰化縣
      警察局北斗分局，要求通知丁○○於5日內將該土地上之
      土石移至合法堆置場堆置（見本件警卷第63、64頁）。則
      庚○○焉有另一方面在93年10月間，再同意丁○○將復工
      之疏浚廢土堆置於上開土地之可能？對照庚○○前後二次
      具狀陳情內容，均足見其未曾同意被告等堆置疏浚癈土，
      且無任何誤認案情之情形，則庚○○於原審所為上述證詞
      ，明顯係為附和被告丁○○之辯詞，不足採信。
  (二)、被告丙○○於警訊時供稱：「乙○○、戊○○是今（15）
      日上午8時開始到該處，乙○○是負責駕駛挖土機將該處
      砂石挖取裝載於大貨車載出，戊○○是負責駕駛挖土機將
      該處載入之廢土幫忙鏟至該農地。……是因為丁○○僱用
      我處理，將田尾鄉清水溪溪頂村段疏浚工程所挖取之廢土
      載運到該處，並將該處砂石挖取載出。（問：丁○○僱用
      至被查獲時，有多少砂石被載運出去，載運至何處？）我
      只知道有載3台至芳苑鄉新生村……（問：該處砂石如何
      販賣？價格為何？為何要載往芳苑鄉新生村砂石場？）我
      不知道如何販賣、價格多少，砂石載往芳苑鄉新生村砂石
      場是因為要先載給砂石場老闆，看品質如何」等語。於查
      第一次偵查中供稱：「丁○○於94年1月10日來找我，告
      訴我說田尾鄉清水溪的疏浚工程可以復工，並問我可不可
      以幫他調人及機具，去作上開工程，他並拿了田尾鄉公所
      的公文給我看；我就調了三台21噸的砂石車、四台挖土機
      ，從13日開始施工。我接連作了天，並將所挖的廢土，倒
      在上址的農田，直到今天我另外僱請乙○○、戊○○，陳
      負責將砂石車所載運的廢土從斗蓬面挖下來，林是負責將
      原來上址農地的砂，挖到35噸的砂石車，載到陳進川的砂
      石場。他們所載走的砂，與我們所載運過來的廢土是不同
      的。……丁○○叫我把上開工程的廢土拿來這邊倒，但是
      他沒有事後要把這些廢土載到哪邊去，但他有告訴我，他
      已與地主談好，地主同意讓他把廢土放在農地上。丁○○
      並說地主同意他把好的砂石換走，再將廢土倒進去。……
      陳進川幾天前主動跟我聯絡，我並不知道他為何瞭解我有
      包這個工程。他說你是不是在作田尾鄉清水溪疏浚工程？
      我回答說有，並說是丁○○要我作的。他說那邊有沒有比
      較好的砂，我說我不清楚，要的話，他自己來看，他來看
      過後，就說要派二台車載回去洗。蔡餘、王又慶是陳進川
      僱請的。……我只是在那邊做工，我以為陳進川與丁○○
      已經談好，所以我就讓陳進川把砂石載走」等語。另被告
      乙○○於警訊時供稱：「從今天早上8時許，我到達現場
      時，己○○就在現場監看我們工作，至15時40分被警方查
      獲時止，……警方一到達現場時，我看見戊○○跳下挖土
      機逃逸，我因自認在現場挖土之違法行為，就跟著逃逸，
      ……現場挖掘的坑洞用途是回填砂石車所載運來之土方」
      。於第一次偵查時供稱：「我到現場時，已經有一些砂土
      堆置在地上，我是負責把這些砂土挖到砂石車上，之前我
      已經挖了6台車的砂石給車子載走了，每車約15立方公尺
      。且當時開21噸之砂石車之駕駛過來，都會先將疏浚的廢
      土載過來先傾倒，之後，開35噸之砂石車駕駛會將好的土
      載走。現場坑洞是我挖的，我所挖的土石有好的，也有不
      好的」等語。被告戊○○於警訊供稱：「現場被查獲之其
      他三人，乙○○是駕駛挖土機將現場砂石挖至大貨車上，
      蔡餘是載運砂石之大貨車司機，己○○是現場負責人」；
      於第一次偵查時供稱：「……乙○○會把好的土挖起來，
      放在砂石車上，由他們載走；但有少部分的土會沾染上廢
      土」等語。綜合上開被告供證情節，足證本件確係被告丁○○因其所轉承攬之上開清水溪疏浚工程復工，乃僱請被
      告丙○○調工及機具施工，為處理疏浚挖掘之廢土，被告
      丁○○乃指示丙○○將之堆置在庚○○所有之上開土地，
      同時將該土地原有之砂土挖掘販賣予陳進川，以便疏浚之
      廢土得以回填，被告丙○○及僱請被告乙○○、戊○○駕
      駛挖土機在現場挖掘砂土及回填廢土，並請被告己○○在
      場指揮監督作業。被告丙○○既僱工疏浚清水溪，並將挖
      掘之廢土堆置庚○○之上開土地，理當明確取得地主之同
      意為之，乃其但憑被告世勳片面之言，即擅將廢土堆置其
      上，更進而挖掘該土地原有土石販賣，再參酌現場施工之
      乙○○、戊○○見警方前往調查，竟均棄車逃逸等情，亦
      堪佐證被告丙○○亦知悉其堆置廢土，並未取得地主庚○○之同意；且與被告乙○○、戊○○、己○○等人均知悉
      該地主並未同意彼等挖掘上開土地內之土石。則被告丁○○、丙○○擅自將疏浚之廢土堆置庚○○上開土地上，係
      基於為自不己不法利益之意圖甚明，又彼等與乙○○、戊○○、己○○等人擅自挖掘上開土地原有土石販賣，核係
      基於為自己不法所有之意圖亦明。被告等事後否認犯行，
      所辯無非卸責之詞，不足採信。
  (三)、此外，又有證人即載運砂石司機蔡餘、王又慶；證人即進
      發砂石場負責人陳進川、陳進川之子陳英歷之證言，並有
      庚○○之土地所有權狀影本、陳情書影本、臺灣彰化地方
      法院檢察署93年11月9日彰檢輝孝字第93偵1900字第38838
      號函影本各1紙、現場查獲照片共計28張（參見同上警卷
      第62頁至第64頁、第66頁、第68頁、第70頁至第82頁）、
      開工報告影本1紙、彰化縣北斗鎮地政事務所94年5月26日
      北地二字第0940002583號函檢附之系爭土地測量成果圖1
      份、彰化縣田尾鄉公所94年5月30日田鄉建字第094000473
      8號函檢附之疏浚工程合約書、廢方清理證明及亞唐工程
      顧問有限公司函各1份、現場回復照片共計18張、彰化縣
      環境保護局94年6月2日彰環廢字第0940017197號函檢附之
      現場照片4紙、彰化縣警察局北斗分局94年8月18日北警刑
      字第9400021782號函檢附之雲林縣政府土資場啟用同意書
      、完工證明書各1份（參見同上偵查卷宗第51頁、第61頁
      、第62頁、第84頁、第92頁至第93頁、第182頁至第188
      頁、第191頁至第193頁、第218頁至第221頁、第224頁至
      第225頁）附卷可資佐證。本件事證明確，被告等犯行，
      均堪予認定。至被告丁○○事後提出與丙○○間之承攬合
      約書，既與被告丙○○於警訊及第一次偵查中供述受僱情
      節不符，顯係事後製作以卸除被告丁○○責任，不足為有
      利於被告丁○○之認定依據。
三、查被告等犯罪後，刑法關於罰金刑之最低額（第33條第5款
    ）、易科罰金（第41條）、累犯（第47條）、牽連犯（第55
    條後段）、緩刑（第74條）之規定，業經總統於94年2月2日
    公布修正，並自95年7月1日起施行，比較各該修正前後之規
    定，該修正後之規定，並無較有利於被告等之情形，依同法
    第2條第1項，仍適用各該修正前之規定論處。核被告丁○○
    、丙○○未經庚○○同意，擅自將疏浚之廢土堆置於上開土
    地，所為係犯刑法第320條第2項、第1項之竊佔罪，其間並
    有犯意聯絡及行為分擔，均為共同正犯。其二人另與被告乙○○、戊○○、己○○擅自挖取上開土地原有土石販賣，係
    犯同法第321條第1項第4款之結夥三人以上竊盜罪，其彼此
    間互有犯意聯絡及行為分擔，亦均為共同正犯，公訴意旨認
    被告等此部分犯行，係犯同法第320條第1項之竊盜罪，起訴
    法條尚有未洽，應予變更。又被告5人於94年1月15日雖挖取
    數台砂石車之土石販賣，然其時間、地點緊密相接，並基於
    同一犯罪意念接續為之，應僅論以一罪。被告丁○○、丙○○所犯上開二罪間，有方法結果之牽連關係，應依修正前刑
    法第55條後段牽連犯之規定，從較重之結夥三人以上竊盜論
    處。又查被告丁○○曾因煙毒及違反麻醉藥品管理條例等罪
    ，經臺灣彰化地方法院分別判處有期徒3年3月、3月，嗣又
    經裁定定其應執行刑為有期徒刑3年4月確定，入監執行後，
    於89年7月1日假釋出獄，迄92年9月4日假釋期滿視為執行完
    畢；己○○則曾因違反臺灣省內菸酒專賣條例案件，經臺灣
    彰化地方法院判處有期徒刑5月確定，並於89年8月24日易科
    罰金執行完畢，此有臺灣高等法院被告前案紀錄表在卷可稽
    ，其二人於五年內在犯本件有期徒刑以上之罪，均為累犯，
    應加重其刑。
四、原審法院因認被告丙○○罪證明確，而予論科，固屬有據。
    然查本件係由被告丁○○、丙○○共同竊佔他人土地堆置工
    程廢土後，復與被告乙○○、戊○○、己○○共同竊取該土
    地上原有土石販賣，業如前述，原審法院誤認僅丙○○個別
    犯普通竊盜罪，顯有違誤，檢察官上訴意旨執此指摘原判決
    不當，即有理由，應由本院予撤銷改判。爰審酌被告丁○○
    甫因承攬疏浚工程，違法盜採砂土及竊佔案件為警查獲，竟
    不知悔改，於工程復工後，再度竊佔他人土地堆置廢土，且
    與被告丙○○不循正當途徑牟取財物，將所竊佔之土地內砂
    石竊取出售取得利益，原應從重量刑，然考量彼等甫挖掘少
    部分土石，即被查獲，所生損害尚非重大，且上開系爭土地
    業經回復原狀；另被告乙○○、戊○○、己○○受僱盜採土
    石，獲利甚少，情節較輕，及被告等事後均一再否認犯行，
    飾詞推卸責任，態度不佳等一切情狀，各量處如主文第2項
    所示之刑示懲。又被告等犯罪時間，均在96年4月24日以前
    ，所犯罪名，合於中華民國九十六年罪犯減刑條例第2條第1
    項第3款之減刑規定，應並諭知其減得之刑，及易科罰金之
    折算標準。又被告乙○○、戊○○二人僅係受僱駕駛挖土機
    ，其僅獲取微薄勞力對價，且查其二人前未曾受有期徒刑以
    上刑之宣告，有臺灣高等法院被告前案紀錄表可按，其經此
    次科刑教訓，當知所警愓而無再犯之虞，本院認其二人所處
    之刑，以暫不執行為適當，併各宣告緩刑2年，以啟自新。
    至扣案之二聯式複寫簿1本、簽發單2張分別為證人陳英歷、
    王又慶所有，均非被告所有之物，且非違禁物，不得宣告沒
    收。另被告乙○○、戊○○所駕駛KOMATSU廠牌型式PC200、
    CAT廠牌E200B型式之挖土機各1部，雖均係被告丙○○所有
    且供犯本案竊盜犯罪所用之物，然挖土機價格不菲，且相較
    於其因本案犯罪之代價，顯不相當，又非屬違禁物，亦非專
    供本案犯罪之用，如併予宣告沒收，對被告丙○○所招致之
    損害及產生之懲罰效果，顯逾其犯行之可責程度，衡諸比例
    原則，認以不予宣告沒收為宜，附此敘明。
據上論斷，應依刑事訴訟法第369條第1項前段、第364條、第300
條、第299條第1項前段，刑法第2條第1項前段、第28條、第320
條第2項、第1項、第321條第1項第4款，修正前刑法第55條後段
、第47條、第41條第1項前段、第74條第1款，刑法施行法第1條
之1，中華民國九十六年罪犯減刑條例第2條第1項第3款、第7條
、第9條，判決如主文。
本案經檢察官甲○○到庭執行職務。
中　　華　　民　　國　　96　　年　　8 　　月　　16　　日
            刑事第六庭　審判長法　官　李　文　雄
                              法　官　張  恩　賜
                              法　官　邱　顯　祥
上列正本證明與原本無異。
不得上訴。
                              書記官  陳　桂   芬
中　　華　　民　　國　　96　　年　　8 　　月　　16  　日
附錄本案論罪科刑法條：
中華民國刑法第321條
犯竊盜罪而有左列情形之一者，處6月以上、5年以下有期徒刑：
一於夜間侵入住宅或有人居住之建築物、船艦或隱匿其內而犯之
者。
二  毀越門扇、牆垣或其他安全設備而犯之者。
三  攜帶兇器而犯之者。
四  結夥三人以上而犯之者。
五  乘火災、水災或其他災害之際而犯之者。
六  在車站或埠頭而犯之者。
前項之未遂犯罰之。
